【裁判字號】    92,訴,1567
【裁判日期】    921218
【裁判案由】    違反毒品危害防制條例
【裁判全文】
臺灣臺北地方法院刑事判決                        九十二年度訴字第一五六七號
    公  訴  人  臺灣臺北地方法院檢察署檢察官
    被      告  己○○  男  三.
    選任辯護人  子○○律師
                戊○○律師
右列被告因違反毒品危害防制條例案件，經檢察官提起公訴（九十二年度偵字第一五
一三一號），本院判決如左：
    主  文
己○○共同連續持有第二級毒品，處有期徒刑捌月。扣案之第二級毒品ＭＤＭＡ捌拾
肆顆（總毛重貳拾陸點陸伍公克、總淨重貳拾肆點陸玖公克、鑑驗用罄共貳點肆伍公
克）、捌拾陸顆（總毛重貳拾參點伍捌公克、總淨重貳拾貳點壹玖公克、鑑驗用罄共
壹點伍捌公克）及大麻壹包（淨重零點捌公克）均沒收銷燬之。分裝袋共壹佰柒拾玖
只均沒收。
其餘被訴販賣第三級毒品部分無罪。
    事  實
一、己○○明知ＭＤＭＡ及大麻均為毒品危害防制條例第二條第二項第二款所規範之
    第二級毒品，不得非法持有。竟於民國九十二年七月六日凌晨，在臺北市○○○
    路與羅斯福路口，與丁○○、辛○○、甲○○、丙○○、癸○○及綽號ＡＭＹ真
    實名年籍不詳之成年女子等多人，基於犯意聯絡，各出資新台幣（下同）一千元
    ，由己○○出面向上開地點舞廳前之真實姓名年籍均不詳成年外籍男、女子，以
    一萬五千元購得第二級毒品ＭＤＭＡ多顆及愷他命多瓶，推由其先行持有，約定
    至臺北縣新店市○○○路一００號臺北縣文山農場舞會現場再發放施用，並分頭
    前往之。己○○則駕駛車牌號碼Ｓ九—三一八０號自用小客車，順道搭載該外籍
    外籍男子即先行下車離去，並將其等所有之前開第二級毒品ＭＤＭＡ八十六顆（
    總毛重二十三點五八公克、總淨重二十二點一九公克、鑑驗用罄共一點五八公克
    ）連同免費提供之第二級毒品大麻一包（淨重零點八公克）交予己○○，己○○
    承前概括犯意而持有之，並自行駕車進入臺北縣文山農場內，然因現場有便衣警
    員埋伏，乃與上開同行友人商議，先施用第三級毒品愷他命，伺機再施用第二級
    毒品ＭＤＭＡ，己○○因而交付愷他命予友人吸食。嗣於同日凌晨三時三十分許
    ，該處員警發覺己○○形跡可疑，有與在場人士交換物品之行，並均似有吸允施
    用毒品之動作及生理異常反應，遂上前盤查，經己○○同意搜索後，於其身上扣
    得其持有之第二級毒品ＭＤＭＡ八十四顆（總毛重二十六點六五公克、總淨重二
    十四點六九公克、鑑驗用罄共二點四五公克）、大麻一包（淨重零點八公克）、
    第三級毒品愷他命二十一瓶（總毛重四十四點六一公克）、愷他命吸管十五支、
    大麻煙斗二支等物，另在其所駕駛之前開自小客車中扣得其持有之第二級毒品Ｍ
    ＤＭＡ八十六顆（總毛重二十三點五八公克、總淨重二十二點一九公克、鑑驗用
    罄共一點五八公克）、分裝袋共一百七十九只、愷他命殘渣罐五瓶等物。
二、案經臺北縣政府警察局新店分局報告臺灣臺北地方法院檢察署檢察官偵查起訴。
    理  由
壹、有罪部分
一、訊之被告己○○就右揭共同持有第二級毒品ＭＤＭＡ八十四顆，以及持有外籍男
    子交付之第二級毒品ＭＤＭＡ八十六顆及第二級毒品大麻之事實坦白承認，核與
    證人丁○○、甲○○、丙○○、癸○○於本院交互詰問中結證共同出資由被告向
    外籍男女購買毒品交被告持有再行分送一節相符（見本院九十二年十月二十三日
    、同年十一月十三日審判筆錄），被告持有之藥丸及煙草經鑑驗結果，確各含有
    第二級毒品ＭＤＭＡ及大麻成分，分有刑事案件證物送鑑紀錄表、內政部警政署
    刑事警察局九十二年九月二日刑鑑字第０九二０一四五二七二號鑑驗通知書及法
    務部調查局鑑定通知書附卷可稽，並有第二級毒品ＭＤＭＡ八十四顆（總毛重二
    十六點六五公克、總淨重二十四點六九公克、鑑驗用罄共二點四五公克）、八十
    六顆（總毛重二十三點五八公克、總淨重二十二點一九公克、鑑驗用罄共一點五
    八公克）及大麻一包（淨重零點八公克）扣案可資憑考。被告之任意性自白應與
    事實相同，本件事證明確，其持有第二級毒品之犯行實堪認定。
二、核被告所為，係犯毒品危害防制條例第十一條第二項之持有第二級毒品罪。公訴
    人認被告構成同條例第四條第二項販賣第二級毒品罪，尚有未洽（詳見後述），
    ，惟因販賣與持有第二級毒品罪間，具高低度之吸收關係，是就起訴販賣部分而
    以持有論罪，僅係犯罪事實之一部減縮，尚無變更起訴法條之問題（最高法院八
    十年度台上字第二七○三號判決參照），附此敘明。又被告固供承查獲時已施用
    第二級毒品ＭＤＭＡ（見本院九十二年十月六日訊問筆錄），且其尿液經採驗結
    果亦有ＭＤＭＡ陽性反應，有臺灣檢驗科技股份有限公司濫用藥物尿液檢驗報告
    一紙附卷可查（見偵卷第三一六頁），然其係與丁○○、辛○○、甲○○、丙○○、癸○○及綽號ＡＭＹ真實名年籍不詳之成年女子等多人基於犯意聯絡，由其
    代購持有非供己施用之其他毒品，而為行為分擔，應論以共同正犯。其先後二次
    持有第二級毒品犯行，時間緊接，所犯構成要件相同之罪名，顯係基於概括犯意
    反覆為之，應依刑法第五十六條連續犯之規定以一罪論，並加重其刑。爰審酌被
    告出面代購毒品惡性非輕，生活狀況、智識程度、持有毒品之數量，所造成社會
    可能之危害甚重及犯後承認之態度等一切情狀，量處如主文所示之刑。扣案之第
    二級毒品ＭＤＭＡ八十四顆（總毛重二十六點六五公克、總淨重二十四點六九公
    克、鑑驗用罄共二點四五公克）、八十六顆（總毛重二十三點五八公克、總淨重
    二十二點一九公克、鑑驗用罄共一點五八公克）及大麻一包（淨重零點八公克）
    ，應依毒品危害防制條例第十八條第一項沒收銷燬之。扣案之分裝袋一百七十九
    只，應係被告所有供分裝第二級毒品所用，依刑法第三十八條第一項第二款沒收
    。至所持有第三級毒品愷他命二十一瓶、愷他命殘渣罐五瓶、愷他命吸管十五支
    、大麻煙斗二支及另扣案在被告身上及車上查獲之現金共七萬一千五百元，均與
    本案持有第二級毒品行為間並無關聯，爰不另為沒收之諭知，附予敘明。
三、公訴意旨原認被告己○○與外籍人士共同販賣第二級、第三級毒品而持有上開第
    二級毒品ＭＤＭＡ及第三級毒品愷他命。因認其涉有毒品危害防制條例第四條第
    二項、第三項之罪。按犯罪事實應依證據認定之，無證據不得推定其犯罪事實，
    刑事訴訟法第一百五十四條定有明文。又認定不利於被告之事實，須依積極證據
    ，苟積極證據不足為不利於被告事實之認定時，即應為有利於被告之認定，更不
    必有何有利之證據；且刑事訴訟法上所謂認定犯罪事實之積極證據，係指適合於
    被告犯罪事實之認定之積極證據而言，雖不以直接證據為限，間接證據亦包括在
    內，然而無論直接或間接證據，其為訴訟上之證明，須於通常一般之人均不致有
    所懷疑，而得確信其為真實之程度者，始得據為有罪之認定，倘其證明尚未達到
    此一程度，而有合理之懷疑存在時，自不能以推測或擬制之方法，以為有罪裁判
    之基礎，最高法院二十九年度上字第三一○五號、三十年度上字第八一六號、四
    十年度台上字第八六號、七十六年度台上字第四九八六號判例可資參照。檢察官
    無非係以證人即臺北縣政府警察局新店分局員警林建昇、乙○○、壬○○，以及
    證人丁○○之證述、現場照片六張與扣案如事實欄所示之毒品資為論據。訊以被
    告己○○堅詞否認有販賣第二及第三級毒品犯行，辯陳：僅係集資代購後持有上
    開毒品，並非販售等語。本院查：
（一）被告與丁○○、甲○○、丙○○、癸○○等多人經常結伴出遊施用毒品，共同
      集資後由同伴中出面購用，案發當日其等及綽號ＡＭＹ真實名年籍不詳之成年
      買第二級及第三級毒後品，約定各自前往文山農場再分送施用一事，分經證人
      丁○○、甲○○、丙○○、癸○○於本院交互詰問中結證述在卷（見本院九十
      二年十月二十三日、同年十一月十三日審判筆錄），證人丁○○甚至證以當時
      因其為最後繳錢者，本欲拿給被告，被告卻以外國人在旁邊叫其直接給付等語
      （本院九十二年十月二十三日審判筆錄），證人即當日在文山農場狂歡之辛○○亦證稱被告亦於農場內跳舞，卻未見聞被告有何販賣毒品之舉（見本院九十
      二年十一月十三日審判筆錄），其等均無論及被告有何販售毒品之行徑。倘被
      告查獲當日確係販毒，何能不售予經常同遊上開之證人，又既若販賣，販賣之
      價格多寡、數量若干，遍觀全卷亦付之闕如，起訴書事實欄係記載「意圖販賣
      而持有上開毒品」，論罪法條復引用販賣之規定，前後自相矛盾，從頭至尾亦
      未論述被告有何販毒行為，遑論其等果直接向被告購買，何不銀貨兩訖，被告
      逕行交付各自持有，焉需由被告代為收受分發，加之分頭前往狂歡，若被告半
      途開溜，何必承受如此高度給付危險，甚至公訴人亦未舉以證據供本院調查憑
      參，被告如何營利販賣，無從認定，所指已難信憑。又證人辛○○、丁○○及
      丙○○及案發當日所採集尿液，經鑑驗結果雖呈第二級毒品ＭＤＭＡ陽性反應
      ，有臺灣檢驗科技股份有限公司濫用藥物尿液檢驗報告三紙附偵卷可參（分見
      偵卷第二九七、三０八及三一三頁），然其等均證稱係案發前日所施用，並非
      被告所分食等語，亦難認被告有何幫助施用或轉讓第二級毒品之舉措。
（二）又被告供承係代向外籍男女購買，且載同該男子欲往文山農場，途中遇臨檢而
      離開一節，核與證人丁○○所證被告曾載外國人，途中曾有臨檢；以及甲○○
      、癸○○證陳曾遇臨檢之情大致相同（均見本院九十二年十月二十三日審判筆
      錄），衡情被告如與該外國人共同販毒，見警臨檢，外籍人士即逃離現場一走
      了之，被告豈有不隨之躲避隱匿甚或掩藏毒品，何能單獨持有毒品進入該農場
      ，諒為純供施用自娛，難認有販賣之意圖。所辯為供友人施用及外國人託付而
      持有上開毒品，尚屬中肯可採。
（三）參以證人林建昇、乙○○、壬○○固證以被告當時在農場現場與舞客交頭接耳
      有手部碰觸交換東西的情況，並見與之交換物品之舞客持物至嘴邊吸吮，且隨
      音樂起舞及在地上翻滾，但均無親見金錢交易等情詳確（見本院九十二年十月
      二十三日審判筆錄），與證人甲○○、丙○○於本院證陳曾在現場向被告要取
      愷他命施用等語（見本院九十二年十月二十三日、同年十一月十三日審判筆錄
      ），交互審視，證人員警既自陳有十二位員警在場監視被告，時間分達半小時
      至三小時以上，何以均未能見被告現場收受金錢買賣毒品，被告若牟利販賣，
      焉有尚未收取分毫代價即先供人施用之理，尤其當時天色昏暗，事後求償對價
      更屬難事，從而，應係被告發放愷他命供原出資者施用無誤，此亦不足推論被
      告有販賣毒品舉措。
（四）證人林建昇雖另證以被告身上扣得現金二、三萬元其中約一萬多元整齊，餘為
      零散即揉成一團非整齊的放置云云。然詳觀卷附台北縣政府警察局新店分局扣
      押物品目錄表，被告身上所扣現金為一萬零五百元，證人所證已與事實不符，
      尚難採憑，且被告收取現金約一萬五千元後向外籍人士購毒一事，已如前述，
      非整齊鈔票中亦有千元紙鈔復為證人經辯護人反詰問所首肯，該等現金或係被
      告向友人所收得之現鈔隨身置放，再以己之現金交付賣家。又被告車上固有現
      金六萬一千元，惟其參加周明珠所召集會期自九十年十二月五日至九十三年六
      月五日，每會一萬元之會一會、九十年三月二十日至九十三年二月二十日，每
      會一萬元之會一會，及向臺灣土地銀行貸款二百九十七萬，自九十一年六月十
      二日起每月繳息一萬七千四百二十七元至一萬二千七百五十元不等，有互助會
      員名單影本二紙及土地銀行士林分行九十二年七月三十一日士放字第０九二０
      ０００四四一號函檢附之借據、最近一年客戶往來明細查詢單各一紙存卷可查
      ，酌以該現金倘為販售所得，公訴人所認共同販賣且已離去之外國人豈有不攜
      離之理，被告辯以所攜現金係為繳交匯款及貸款等語，亦非無稽。至分裝袋雖
      經證人即被告之兄庚○○證述稱係被告裝置工地樣品所用，惟本院認被告亦用
      以代購第二級毒品後分裝所用。以上均不能為被告販賣毒品之不利事實認定。
（五）承上各節析述，本院就被告販售第二級毒品之犯行，綜關全般證據，仍有合理
      懷疑，無法形成被告主觀有意圖販賣營利、客觀上有出售交付毒品舉止之確信
      ，自難繩以該等罪名。公訴意旨認被告販賣第二級毒品行徑，容有速斷，茲縮
      減犯罪事實之一部如上，併此指明。
貳、無罪部分
    起訴書認被告己○○係涉犯毒品危害防制條例第四條第三項之販賣第三級毒品云
    云，然被告係代購後幫助他人施用及持有第三級毒品，並非販售一事，俱如前陳
    ，又施用第三級毒品並不為罪，自無幫助犯之適用，故揆諸前揭法條規定及判例
    旨趣，此部分自應為被告無罪判決之諭知，以期適法。
據上論斷，應依刑事訴訟法第二百九十九條第一項前段、第三百零一條第一項，毒品
危害防制條例第十一條第二項、第十八條第一項，刑法第十一條前段、第二十八條、
第五十六條、第三十八條第一項第二款，判決如主文。
本案經檢察官游儒倡到庭執行職務
中      華      民      國    九十二    年     十二     月    十八      日
                                      臺灣臺北地方法院刑事第四庭
                                          審判長法  官    黃雅芬
                                                法  官    孫曉青
                                                法  官    吳定亞
右正本證明與原本無異。
如不服本判決，應於判決送達後十日內，向本院提出上訴狀。
                                                書記官    張漪蕙
中      華      民      國    九十二    年     十二     月    十八      日
附錄本案論罪科刑法條全文
毒品危害防制條例第十一條
持有第一級毒品者，處三年以下有期徒刑、拘役或新臺幣五萬元以下罰金
持有第二級毒品者，處二年以下有期徒刑、拘役或新臺幣三萬元以下罰金
持有專供製造或施用第一、二級毒品之器具者，處一年以下有期徒刑、拘
役或新臺幣一萬元以下罰金。


司法院資訊處製作；財團法人民間司法改革基金會備份。
